最　高　行　政　法　院　判　決　　　　　　　　　九十三年度判字第一六三四號
　　上　訴　人　鎮銘營造股份有限公司
　　代　表　人　甲○○
　　被 上訴 人　財政部臺灣省南區國稅局
　　代　表　人　乙○○
右當事人間因營利事業所得稅事件，上訴人對於中華民國九十二年五月二十二日高雄
高等行政法院九十一年度訴字第八五○號判決，提起上訴。本院判決如左：
　　主  文
上訴駁回。
上訴審訴訟費用由上訴人負擔。
    理  由
一、本件上訴人八十六年度營利事業所得稅結算申報，營業成本中列報其他製造費用
    利息支出新台幣（下同）八七三、三九一元，非營業損失及費用總額之利息支出
    一、五一七、五二九元。被上訴人初查以上訴人八十六年度帳列預付土地款一九
    、○○○、○○○元，係預購農地支出，乃依營利事業所得稅查核準則（下稱查
    核準則）第九十七條第九款規定，予以設算利息一、六五三、○○○元，自當年
    度利息支出一、五一七、五二九元及營業成本利息支出一三五、四七一元轉列農
    地成本項下。上訴人不服，訴經財政部民國八十九年一月三十日台財訴第000
    0000000號訴願決定，將原處分撤銷，著由被上訴人另為適法之處分。被
    上訴人重為復查結果，追認營業成本一三五、四七一元，其餘未獲變更。上訴人
    仍不服，循序提起行政訴訟。
二、上訴人在原審主張：上訴人於八十五年一月三日簽約購買高雄縣大寮鄉○○段六
    ○三之九、六○三之三○地號土地，因受法令限制無法辦理過戶，但已依約定於
    八十五年一月六日交付上訴人使用，土地款亦已支付，故帳載為預付土地款。依
    八十七年三月三十一日修正之查核準則第九十七條第九款、第一百十六條第二項
    規定，購買農地如已交付使用，其借款利息，可作費用列支。該款之修正自發布
    日實施，故本件應可適用。又上訴人八十五年二月十七日至四月三十日共向銀行
    借款一八、五○○、○○○元，八十六年度雖列報利息支出一、五一七、五二九
    元，但該款係供繳工程履約保證金、存出工程保固金及部分金額於銀行存款備用
    ，並已列報利息收入七○六、一一七元，故購置系爭農地之資金縱不予承認，須
    設算相對利息，亦應將上開利息支出與利息收入合併計算。為此訴請撤銷訴願決
    定及原處分。
三、被上訴人則以：上訴人八十五年一月三日購置系爭農地，因無法過戶，乃帳列其
    他預付款，該科目至八十五年十二月三十一日帳載餘額為一九、○○○、○○○
    元。另上訴人八十五二月十七日至四月三十日向銀行借款一八、五○○、○○○
    元，至八十五年十二月三十一日餘額未變，是該利息支出一、五一七、五二九元
    ，依法應自利息支出減除轉列農地成本。又土地所有權人張簡士農稱未有土地買
    賣，上訴人又無法提示支付貸款證明，其主張有土地買賣，且交付使用乙事，實
    不足採。上訴人帳列預付土地款一九、○○○、○○○元若未遭人挪用，即無需
    向銀行借款，系爭利息支出顯係不必要之費用，與本年度列報之利息收入並無相
    關等語，資為抗辯。
四、原審斟酌全辯論意旨及調查證據結果，以：按「營利事業所得之計算，以其本年
    度收入總額減除各項成本費用、損失及稅捐後之純益額為所得額。」「稽徵機關
    進行調查或復查時，納稅義務人應提示有關各種證明所得額之帳簿、文據；其未
    提示者，稽徵機關得依查得之資料或同業利潤標準，核定其所得額。」行為時所
    得稅法第二十四條第一項、第八十三條第一項分別定有明文。次按「購買土地之
    借款利息，應列為資本支出，經辦妥過戶手續或交付使用後之借款利息，可作費
    用列支。但非屬固定資產之土地，其借款利息以遞延費用列帳，於土地出售時，
    作為其收入之減項。」查核準則第九十七條第九款亦有明定。又「依據查核準則
    第九十七條第九款規定，營利事業購置非屬固定資產之土地，其借款利息應列為
    資本支出，經辦妥過戶手續後之借款利息，應以遞延費用列帳，於土地出售時，
    作為其收入之減項。上開借款利息之範圍，除專案貸款利息得個別認定外，尚包
    括一般性貸款利息。至一般性貸款是否與購置該土地有關，應由該營利事業就其
    資金來源之運用，提出充分之說明，以憑查核認定。」財政部八十六年七月二十
    四日台財稅第八六一九○八○五四號函釋在案。經查上訴人於八十五年一月三日
    與訴外人張簡茂州簽訂不動產買賣契約書，購買其原有系爭土地，價金二二、○
    ○○、○○○元，已付一九、○○○、○○○元等情，有上揭不動產買賣契約書
    可佐。被上訴人予以設算利息後轉列農地成本項下，即不否認上開買賣行為，惟
    對該不動產於買賣後出賣人是否已交付上訴人使用有所爭執。查系爭農地於八十
    七年一月八日因原所有權人張簡茂州死亡，由其子張簡士暉繼承，而張簡士暉及
    其兄張簡士農（當時任上訴人之負責人）於九十年十一月十五日及同年十二月十
    一日在被上訴人高雄縣分局接受調查時，稱其於八十七年一月八日繼承取得上開
    農地後，即種植芒果樹至今，並不知有土地買賣一事，且經兩造同往現場勘查，
    確有種植芒果樹情事。又系爭土地經原審於九十二年三月二十八日履勘現場結果
    ，亦確種植芒果樹無訛，是系爭土地於上訴人買受後，如有交付上訴人使用情事
    ，則上訴人當時之負責人張簡士農焉有不知，且任由訴外人張簡土暉種植芒果樹
    之理？再以張簡茂州於八十六年四月十三日同意訴外人大丹營造有限公司（下稱
    大丹公司）於系爭六○三之九地號土地上存放廢土、廢料，為期一年（即自八十
    六年四月十六日至八十七年四月十五日），且當時張簡士暉（八十六年間為上訴
    人負責人）為大丹公司派駐工地負責人，是系爭土地苟確已交付上訴人使用，何
    能同意大丹公司存放廢土？益見系爭土地並無交付上訴人使用之情事至明。是上
    訴人主張系爭土地張簡茂州業已交付上訴人使用云云，並不可採。系爭土地既未
    交付上訴人使用，被上訴人依查核準則第九十七條第九款規定，就系爭預付土地
    款一九、○○○、○○○元予以設算利息，自上訴人列報之利息支出一、五一七
    、五二九元轉列農地成本項下，並無不合。至「營業人一方面借入款項支付利息
    ，一方面貸出款項並不收取利息或收取利息低於所支付之利息者，對於相當於該
    貸出款項支付之利息或其差額，不予認定。」為查核準則第九十七條第十一款所
    明定。查本件被上訴人係依據查核準則第九十七條第九款之規定，將上訴人申報
    之利息支出予以轉列農地成本項下，並非依同條第十一款之規定，剔除利息支出
    ，不予認定，是本件並無查核準則第九十七條第十一款規定，合併計算利息支出
    與利息收入差額之問題，上訴人此部分所訴，不足為採。從而被上訴人以上訴人
    八十六年度帳列預付土地款一九、○○○、○○○元，係預購農地支出，乃依查
    核準則第九十七條第九款規定，予以設算利息，自八十六年度利息支出一、五一
    七、五二九元轉列農地成本項下，並無不合，訴願決定遞予維持，亦無違誤等為
    其判斷之基礎，並說明其證據之取捨，而以上訴人之訴為無理由，予以駁回。
五、原判決經核無違誤。財政部八十六年七月二十四日為台財稅第八六一九○八○五
    四號函釋時，查核準則第九十七條第九款係規定：「購買土地之借款利息，應列
    為資本支出，經辦妥過戶手續後之借款利息，可作費用列支。」八十七年三月三
    十一日該款修正如上，增列「或交付使用」情形，故該函釋僅謂「經辦妥過戶手
    續後之借款利息，應以遞延費用列帳」。修正後，該函釋仍列在九十年版所得稅
    法令彙編中。該函釋係解釋購置非屬固定資產之土地之借款利息定範圍，於修正
    後，亦有相同適用問題，仍可援用，僅援用時，應包含新規定「或交付使用」情
    形而已，上訴人主張該函釋與修正後規定不符，不得適用云云，尚有誤會。原判
    決已說明認定系爭土地八十六年未交付使用之理由及證據，被上訴人未於復查時
    即前往勘驗，縱有不當，亦難據此認原判決之認定為違法。至復查決定或訴願決
    定所述理由即使不當，其結論既無錯誤，原判決予以維持，即於法無違。上訴人
    執此上訴，並就原審取捨證據，認定事實之職權行使，指摘原判決未當，聲明廢
    棄，非有理由，應予駁回。
六、依行政訴訟法第二百五十五條第一項、第九十八條第三項前段，判決如主文。
中　　華　　民　　國　　九十三　　　年　　　十二　　　月　　　十六 　　日
                    最 高 行 政 法 院  第 一 庭
                                審 判 長 法  官　　　黃　綠　星
                                         法  官      陳　秀　美
                                         法  官　　　吳　明　鴻
                                         法  官　　　蔡　進　田
                                         法  官　　　黃　璽　君
右  正  本  證  明  與  原  本  無  異
　　　　　　　　　　　　　　　　　　　　 法院書記官　邱　彰　德
中　　華　　民　　國　　九十三　　　年　　　十二　　　月　　　十七　　　日
